【裁判字號】    96,訴,10042
【裁判日期】    970820
【裁判案由】    損害賠償
【裁判全文】
臺灣臺北地方法院民事判決             96年度訴字第10042號
原      告  丙○○
被      告  聯銀企業股份有限公司
法定代理人  甲○○
訴訟代理人  乙○○
上列當事人間損害賠償事件，本院於中華民國97年8月6日言詞辯
論終結，判決如下：
    主      文
被告應給付原告新台幣壹拾參萬伍仟元及自民國九十六年十月三
十日起至清償日止，按年息百分之五計算之利息。
原告其餘之訴駁回。
訴訟費用由被告負擔五分之四，餘由原告負擔。
本判決第一項得假執行。但被告如以新台幣壹拾參萬伍仟元為原
告預供擔保，得免為假執行。
原告其餘假執行之聲請駁回。
    事實及理由
甲、程序部分
一、被告經合法通知，未於最後言詞辯論期日到場，核無民事訴
    訟法第386條所列各款事由，應依原告之聲請，由其一造辯
    論而為判決。
二、按訴狀送達後，原告不得將原訴變更或追加他訴，但擴張或
    減縮應受判決事項之聲明者，不在此限，民事訴訟法第255
    條第1項第3款定有明文。查，原告於民國96年10月16日民事
    起訴狀原載聲明第1項為：被告應給付原告新台幣（下同）6
    1萬元，及自起訴狀繕本送達翌日起至清償日止，按年息5％
    計算之利息，嗣於97年7月2日言詞辯論期日將原聲明第1項
    變更為：被告應給付原告16萬元，及自起訴狀繕本送達翌日
    起至清償日止，按年息5％計算之利息。核原告所為乃減縮
    請求之金額，而屬縮減應受判決事項之聲明，揆諸前開規定
    ，於法並無不可，應予准許。
乙、實體部分
一、原告主張：被告於95年12月6日與伊簽訂承攬契約（下稱系
    爭契約），約定由被告負責伊所有坐落於台北市○○○路○
    段37號之房屋（下稱系爭房屋）之裝潢工作（下稱系爭工程
    ），並約定系爭房屋之裝潢工作保固期間為1年。被告於96
    年3月底完成系爭房屋之裝潢工作後並交付系爭房屋予伊使
    用後，96年7月19日系爭房屋之主臥房及客臥房之實木地板
    即出現滲水、變形或翹起，以致前開房間不堪使用。經伊通
    知被告前來處理保固事宜，被告於無實際測試真正漏水原因
    之情形下，直指系爭房屋之漏水問題乃肇因於伊拆除系爭房
    屋之外牆所致，建議伊再度付費去加蓋前陽台，其後即避不
    見面，造成伊家裡持續呈現屋內地板翻開，木條、鐵釘到處
    橫列等苦不堪言之窘境。伊委請外援完成修復工作後，發現
    被告並未於系爭房屋之陽台水泥地及外牆角縫隙處施作防水
    處理，而前開瑕疵為系爭房屋滲水之原因。被告既為唯一之
    承攬單位，自應就前開之瑕疵及因前開瑕疵所造成之損害負
    損害賠償之責任，為此依民法第492條、493條、494條、495
    條、227條及第227條之1之規定請求被告賠償修復工程之費
    用15萬元及恢復室內清潔費用1萬元，並聲明：(一)被告應給
    付原告16萬元，及自起訴狀繕本送達翌日起至清償日止，按
    年息5％計算之利息；(二)願供擔保，請准宣告假執行。
二、被告未於最後言詞辯論期日到場，據其之前所為之陳述略以
    ：其承攬系爭房屋之裝潢工程，完全依照原告提供之設計原
    始圖施工，裝潢所使用之建材及屋內一切擺設，均遵照原告
    之指示施作，其無論在設計上或施工上均無何干涉之餘地。
    又系爭房屋之滲水主要原因乃原告強行要求其拆除系爭房屋
    之外牆所致，與系爭房屋之外陽台水泥地及外牆角縫隙處有
    無施作防水處理並無太大之關聯，況當初兩造簽訂系爭契約
    時約定之施作範圍並未包含該外陽台水泥地及外牆角縫隙處
    防水處理工程，其既已依原告之指示完成系爭工程，實已依
    約完全給付，並無何不完全給付之事由。且原告請求之修復
    費用與報價單上所載之金額並不相符，另工程報價單上既有
    垃圾清除及清運費用3,500元，再請求恢復室內清潔費用1萬
    元，顯有重複請求之情事等語置辯，並聲明：(一)原告之訴及
    假執行之聲請均駁回；(二)如受不利之判決，願供擔保請准宣
    告免為假執行。
三、兩造不爭執之事項
（一）被告於95年12月6日與原告簽訂系爭契約，約定由被告負
      責系爭工程，並約定保固期間為1年。
（二）被告於96年3月底完成系爭工程後，於96年7月19日系爭房
      屋之主臥房及客臥房之實木地板出現滲水之情況，並造成
      前開臥房之實木地板變形或翹起。
（三）原告前於96年8月20日台北延壽郵局第808號存證信函請求
      被告出面處理損害賠償責任事宜，經被告以中壢建國路郵
      局第1278號存證信函表示：其完全依據原告自行設計之原
      始圖施工，裝潢所使用之建材及屋內之一切擺設，均遵照
      原告之指示施作，經研判滲水肇因於房屋外牆拆除所致，
      與地板鋪設工程無關。
（四）前開系爭房屋中木質地板翹起原因經本院委請訴外人台北
      市土木技師公會（下稱土木公會）進行鑑定後，得到之結
      論為：(一)本件系爭房屋中之木質地板翹起之原因與客房鋁
      窗及客房前陽台隔牆間下方之接合處未施作防水處理或施
      作不良有關；(二)浴室門檻下方沒有填補空隙，與客房及主
      臥房之木地板受損現象應無直接關聯，惟顯示裝潢工程之
      防水施作之品質欠佳；(三)施工時打除欄杆牆上半段之情形
      縱有滲水，其水量甚少，應與臥房室內之滲水關聯甚微；
      (四)陽台之地板防水層及排水坡度沒有施作或施作不良，與
      臥房室內之滲水應有關聯。
四、得心證之理由：
    按承攬人完成工作，應使其具備約定之品質及無減少或滅失
    價值或不適於通常或約定使用之瑕疵。又工作有瑕疵者，定
    作人得定相當期限，請求承攬人修補之。承攬人不於前項期
    限內修補者，定作人得自行修補，並得向承攬人請求償還修
    補必要之費用。如修補所需費用過鉅者，承攬人得拒絕修補
    ，前項規定，不適用之。工作之瑕疵，因定作人所供給材料
    之性質或依定作人之指示而生者，定作人無前三條所規定之
    權利。但承攬人明知其材料之性質或指示不適當，而不告知
    定作人者，不在此限。民法第492條、第493條、第496條分
    別定有明文。原告主張其因被告施作不當，經請求被告修補
    ，但被告拒絕為之，其自得請求被告給付修繕之必要費用共
    16萬元，為被告所否認，並以前揭情詞置辯，故本件之主要
    爭點厥為：(一)原告屋內所出現滲水、地板翹起之損害是否因
    被告施工不當所致；(二)本件原告之所為之必要修復費用為何
    。現就本件之爭點析述如后：
（一）關於原告屋內之瑕疵，是否因被告施工不當所致部分：
    1.原告所稱被告施工所致之瑕疵，因原告現已委請他人修補
      後而不復見，然依據原告所提出修復前之現場照片，可知
      在主臥房靠窗處、客房靠床處均有木質地板翹起之情形，
      且經將該木質地板拆除後，發現不僅木條有含水之狀況，
      塑布部分也有水，甚至最底部亦有積水之情事，（見本院
      卷第33至43頁）。又依據被告所回覆予原告之存證信函中
      ，亦自承：確實曾於7月19日接獲原告通知地板滲水，並
      派員趕赴現場視察，且共有5天在現場處理。顯見，被告
      所承作之系爭工程確實有滲水之情事。
    2.又關於滲水之原因，依據本院委請土木公會鑑定，其經研
      判由照片顯示，受損位置前側較嚴重。另輔之土木公會於
      97年5月26日至現場會勘時，於浴室門檻內側倒水時，水
      會由門檻下方流出到室內走廊，顯示浴室門檻下方之間隙
      沒有作防水填塞處理所致，該處漏水現象迄未修復，因近
      客房之浴室外側為貼磁磚地坪，僅主臥房之浴室緊鄰木地
      板，另浴室地板本身有較明顯之向內排水坡度較不易漏水
      ，若係浴室門檻下方有出現漏水現象亦較容易查覺。故客
      房及主臥房之木地板受損現象與浴室門檻下方之漏水現象
      應無直接關聯。而研判滲水來源應來自客房與主臥房之前
      側，與原告所稱「發現欄杆牆與客房鋁窗間及客房與前陽
      台隔間牆間之接合處未施作防水或施作不良」尚屬相符。
      （見本院外放之鑑定報告第3頁）。
    3.被告雖辯稱系爭房屋漏水情形，係因原告要求被告拆除前
      側陽台欄杆牆（即俗稱女兒牆）所致，並非被告施工不當
      云云。然依據原告所在之民生福邸管理委員會管理主任所
      出具之聲明書表示：依據管委會之規定對於外牆結構不可
      任意變動，並證明原告之外牆結構符合本大樓之規定。（
      見本院卷第47頁）。況該欄杆牆非屬結構用途，若打除部
      分高度，有可能因振動而造成欄杆牆底與陽台地板交界面
      產生裂縫。下雨時，雨水可能沿該裂縫滲入陽台或因風雨
      較大而由欄杆牆上方打入陽台內。若陽台地板頂面有施作
      防水層並有適當之排水坡度，則除可阻止雨水沿欄杆牆底
      部裂縫滲入陽台，亦可阻隔風雨打入陽台內之雨水滲漏至
      下面樓層，並可順陽台之排水坡度流入地板排水孔，並進
      入排水管排出，若該陽台之防水層及排水坡度施作不良或
      沒有施作，則進入陽台的雨水蓄積在陽台可能經由客房與
      陽台間之隔間牆下方接合處流入客房，並順流入主臥房及
      滲漏至下方樓層。因原告之房屋經修復改善後已無滲水現
      象，此亦有鑑定報告可參（見該鑑定報告第4頁），自應
      認被告抗辯系爭房屋漏水之原因不足採信。
    4.綜上，本件系爭房屋中之木質地板翹起之原因與客房鋁窗
      及客房前陽台隔牆間下方之接合處未施作防水處理或施作
      不良有關；而與施工時打除欄杆牆上半段部分無關；至於
      陽台之地板防水層及排水坡度沒有施作或施作不良，與臥
      房室內之滲水應有關聯。顯見，原告所主張之瑕疵確實因
      被告施工不當所致，而與原告指示無關，被告既經原告請
      求後未為修補，原告自得請求被告賠償修補必要費用。
（二）關於本件原告得請求之費用為何：
      本件原告係委請訴外人瀧臻室內設計工程有限公司（下稱
      瀧臻公司）負責修補被告施工不當之處，原告雖稱其共支
      付瀧臻公司14萬元，並提出工程報價單、匯款憑條及支票
      等件為證。然查：
    1.瀧臻公司共工程報價單二紙，日期分別記載為96年8月6日
      、9日，前者工程金額原記載為116,300元，但改以手寫部
      分註明為115,000元，至於後者金額記載為128,150元（見
      本院卷第44、45頁），此部分合計之金額明顯與原告所稱
      之修繕費用不符，但96年8月6日估價單之備註欄部分，大
      部分項目均有用手寫記載「OK」、至於96年8月9日之估價
      單關於採光罩94,000元部分，則加註「暫不施作」，另關
      於陽台防水吉南方松護木漆部分原先記載之金額為22,500
      元，但此項除用加註「OK」外，另將金額刪除後改為2萬
      元，故如以原告同意瀧臻公司施作部分，並依雙方合意後
      之價格恰為135,000元（計算式：115,000＋20,000＝135,
      000）。另在96年8月9日之工程報價單最末用手寫96年8月
      14日全部付清135,000（用支票付清），輔之原告所提出
      之匯款申請書中記載於96年8月8日匯入瀧臻公司46,000元
      （見本院卷第46頁）及發票日96年8月14日受款人為瀧臻
      公司金額為89,000元之支票，兩者合計金額亦恰為135,00
      0元，故無論付款方式、金額均與報價單記載相符，堪信
      原告確實有支付此部分款項予瀧臻公司。而瀧臻公司所施
      作之項目，依據工程報價單所載包括拆除隔間牆、砌隔間
      牆、拆除舊牆邊鋁框防水處理、兩房間海島型地板、油漆
      修補等，應均屬修補系爭工程瑕疵之必要費用，自應准許
      。
    2.至於原告主張5,000元之油漆費部分，其自承並無相關單
      據，被告既爭執此部分費用之支出，自難以原告片面陳述
      遽認定原告確實有支付此部分之必要修復費用。另關於原
      告支付清潔費1萬元部分，雖提出由訴外人陳秀螺出具之
      收據一紙為證，然該收據記載清潔打掃時間為至96年8月8
      日至11日、13日每日約2小時，同年月14日下午2點至6點
      共4小時，合計打掃時間為14小時，但收取之費用卻高達1
      萬元，顯較目前坊間之定時打掃鐘點費用約每小時200元
      高出甚多，況依據瀧臻公司之工程報價單項目有「垃圾清
      除（含清運）」一欄費用為3,500元，瀧臻公司施作修補
      工程後既有清運垃圾部分，自難認原告另雇人清潔之費用
      ，為修補系爭工程之必要費用，原告此部分請求自難准許
      。
五、綜上所述，被告於施作系爭工程既有瑕疵，亦不於期限內修
    補，原告既委請瀧臻公司為修補，自得向被告請求償還修補
    必要之費用。從而，原告依據民法第493條第2項規定，請求
    被告給付135,000元及自起訴狀繕本送達翌日（即96年10月3
    0日）起至清償日止，按年息5％計算之利息，為有理由，應
    予准許。至原告逾此部分之請求，即屬無據，應予駁回。
六、又兩造陳明願供擔保，聲請宣告假執行或免為假執行，經核
    原告勝訴部分，本件命被告給付之金額未逾50萬元，自應由
    本院依據民事訴訟法第389條第1項第5款之規定，依職權宣
    告假執行，至於被告部分則由本院酌定相當之擔保金額宣告
    之；原告其餘假執行之聲請，因訴之駁回而失所依據，不予
    准許。
七、因本件事證已臻明確，兩造其餘主張陳述及所提之證據，經
    本院斟酌後，認與判決結果不生影響，均毋庸再予論述，附
    此敘明。
八、訴訟費用負擔之依據：民事訴訟法第79條。
中    華    民    國    97    年    8     月    20    日
                  民事第四庭    法  官  黃柄縉
以上正本係照原本作成
如對本判決上訴，須於判決送達後20日內向本院提出上訴狀
中    華    民    國    97    年    8     月    20    日
                                書記官  王黎輝


司法院資訊處製作；財團法人民間司法改革基金會備份。
